臺灣新竹地方法院民事判決
110年度婚字第174號
原      告  乙○○  




被      告  甲○○（外文姓名：PITRIYA，









上列當事人間請求離婚事件，本院於民國111年5月17日言詞辯論
終結，判決如下：
    主  文
准原告與被告離婚。
訴訟費用由被告負擔。
    事實及理由
壹、程序方面：
一、按婚姻事件夫妻之一方為中華民國人，由中華民國法院審判
     管轄，家事事件法第53條第1項第1款規定甚明，本件原告
    為 中華民國人，被告則為印尼國人，有原告之戶籍謄本及
    戶籍資料在卷可參（見本院卷第13、31、32頁），依上揭規
    定，本院自有國際審判管轄權。次按離婚及其效力，依協議
    時或起訴時夫妻共同之本國法；無共同之本國法時，依共同
    之住所地法；無共同之住所地法時，依與夫妻婚姻關係最切
    地之法律，涉外民事法律適用法第50條定有明文。查本件兩
    造雖無共同之本國法，惟兩造於民國106年10月15日於印尼
    國結婚及取得結婚證書，並於107年10月11日向戶政機關辦
    理結婚登記，且被告聲明申請中華民國戶籍登記並採用「甲
    ○○」為中文姓名，有新竹○○○○○○○○○110年10月21日竹縣湖戶
    字第1100002319號函暨所附之結婚登記申請書、經駐外使館
    驗證之結婚證明書外文及中文譯本及取用中文姓名聲明書影
    本等件在卷可稽（見同卷第54至64頁）。原告並到庭陳稱：
    伊與被告結婚時有約定以伊在臺灣的住所為兩造婚後共同住
    所，被告婚前有來臺灣，但因是非法居留，結婚之後就被遣
    返，沒有再入境等語（見同卷第66、67頁），是兩造婚後雖
    分隔異地，惟被告於婚前曾來台灣地區，嗣並與原告共結連
    理，可見被告原有來台與原告共同生活之意願，兩造間因婚
    姻關係所生對人、對事關係最為密切者，即應為中華民國，
    是應認臺灣為兩造婚姻關係最切地，故本件離婚事件應適用
    中華民國法律。
二、被告經合法通知未於言詞辯論期日到場，查無民事訴訟法第
    386條各款所列情形，爰依原告之聲請，由其一造辯論而為
    判決。
三、原告雖稱被告對伊在印尼法院訴請離婚、且已再婚等語（見
    同卷第10頁），然此部分未依法辦理公證、認證，亦未提出
    此判決經我國法院裁定認可之相關證明，堪認兩造婚姻關係
    尚存，原告起訴仍有權利保護之必要，併先敘明。 
貳、實體方面：
一、原告起訴主張略以：兩造於107年10月11日登記結婚，並無
    子女，因被告為遣返回國，故5年內無法入境臺灣，都由原
    告飛往印尼共同生活，這樣情形持續約莫3年，因聚少離多
    ，故被告提出離婚，因原告得知被告已於印尼地方法院提出
    離婚，且已再婚，故依民法第1052條第2項之規定請求判決
    兩造離婚等語。
二、被告經合法送達，未於言詞辯論期日到庭，亦未提出書狀作
    何陳述或聲明。
三、得心證之理由﹕
㈠、按有民法第1052條第1項以外之重大事由，難以維持婚姻者，
    夫妻之一方得請求離婚，但其事由應由夫妻之一方負責者，
    僅他方得請求離婚，民法第1052條第2項定有明文。上開條
    文規定之立法意旨，在符合現代多元化社會之需要，使裁判
    離婚之事由較富彈性，其判斷之標準為婚姻是否已生破綻而
    無回復之希望。而婚姻是否已生破綻無回復之希望，不可依
    主觀的標準，即從原告已喪失維持婚姻意欲之主觀面加以認
    定，而應依客觀之標準，即難以維持婚姻之事實，是否已達
    倘處於同一境況，任何人均將喪失維持婚姻意欲之程度而定
    （最高法院94年度台上字第115號判決意旨參照）。再按婚
    姻係夫妻以組織家庭共同生活為目的，此共同生活體，須夫
    妻共同經營生活，倘事實上已未互動多時，雙方誠摰互信之
    感情基礎已經不復存在，依一般人之生活經驗，顯然難期修
    復，雙方共同生活的婚姻目的已經不能達成，應可認係民法
    第1052條第2項所定難以維持婚姻之重大事由。至於婚姻如
    有難以維持之重大事由，於夫妻雙方就該事由均須負責時，
    應比較衡量雙方之有責程度，僅責任較輕之一方得向責任較
    重之他方請求離婚，如雙方之有責程度相同，則雙方均得請
    求離婚，始符民法第1052條第2項規定之立法本旨（最高法
    院95年度第5次民事庭會議決議參照）。
㈡、原告主張兩造為夫妻，現婚姻關係存續中等情，業據其提出
    與其陳述相符之戶籍謄本等件為證，並有本院依職權向新竹
    ○○○○○○○○○調閱兩造上開辦理結婚登記之相關資料，經該所
    以前揭函覆在卷可佐。且經本院依查詢原告之個人戶籍資料
    （見同卷第31、32頁），觀之原告配偶欄記載姓名為被告，
    核與原告主張情節相符，自堪信為真實。
㈢、原告主張被告與伊分隔遠居台印兩地，彼此聚少離多，被告
    已對伊提出離婚，甚且已在印尼法院提出離婚，並已再婚等
    情，經原告於起訴意旨及到庭陳述明確。且證人曾靜渝到庭
    具結證稱略以：伊與原告成為男女朋友交往一年多，伊觀察
    原告生活均無其配偶即被告出現，伊不認識被告，也沒有見
    過她，原告有跟伊提過被告的情形，原告稱被告是被遣送回
    去的，被告有打過電話到原告家，說她在印尼有男朋友，她
    要跟原告離婚，伊認為兩造婚姻關係無法繼續維持下去，因
    為兩造都無意再繼續維持婚姻，也沒有實際共同生活等語明
    確（見同卷第67、68頁）。而被告業經合法通知，有駐印尼
    代表處111年3月11日印尼領字第11110911150號函及所檢附
    之相關寄遞憑證可稽（見同卷第78至81頁），然其對於原告
    主張之情事，未到庭答辯，亦未提出書狀作何聲明陳述，足
    見原告主張兩造長期聚少離多，現已分居生活，被告已另有
    新歡，彼此間已無夫妻情感可言等上情，以及原告亦已有女
    友之情，堪以憑認。
㈣、本件被告婚前自離臺後兩造即聚少離多，被告甚至主動提出
    離婚，致使兩造夫妻情感趨於淡漠，現兩造各自已有新的對
    象，兩造之婚姻已生重大之破綻，已與婚姻之本質有違，顯
    難繼續共營夫妻婚姻關係，足認兩造已難再維繫婚姻關係，
    兩造間顯已無法互信、互愛、互諒、相互協力以共同保持婚
    姻生活之圓滿與幸福，客觀上依兩造目前狀況，堪認已達於
    倘處於同一境況，任何人均將喪失維持婚姻希望之程度，已
    構成難以維持婚姻之重大事由。且就該離婚事由觀之，難認
    原告可歸責性較大。從而，原告依民法第1052條第2項之規
    定請求判決離婚，為有理由，應予准許。
四、訴訟費用負擔之依據：家事事件法第51條，民事訴訟法第38
  5條第1項前段、第78條。
中　　華　　民　　國　　111 　年　　6 　　月　　17　　日
                      家事法庭  法　　　官  林建鼎 
以上正本係照原本作成。
如對本判決上訴，須於判決送達後20日之不變期間內，向本院提
出上訴狀（需附繕本）。如委任律師提起上訴者，應一併繳納上
訴審裁判費。
中　　華　　民　　國　　111 　年　　6 　　月　　17　　日
                                書　記　官　林毓青